臺灣高等法院臺南分院刑事判決　一００年度上訴字第二七一號
上訴人
即被告　梁建中
選任辯護人　李建忠律師
上列上訴人因毒品危害防制條例案件，不服臺灣嘉義地方法院九
十九年度訴字第九五九號中華民國一００年一月三十一日第一審
判決（起訴案號：臺灣嘉義地方法院檢察署九十八年度偵字第九
五九五號、九十九年度偵字第二九四、一三七二、二八一九號）
，提起上訴，本院判決如下：
    主    文
原判決撤銷。
梁建中共同犯運輸第三級毒品罪，處有期徒刑年。扣案如附表
編號１至所示之物，均沒收。
    事    實
一、梁建中於民國（下同）九十八年十二月二十三日晚上十時四
    十分許，接獲董榮忠（綽號憨忠，另案偵辦）持用大陸地區
    0000000000000000號行動電話來電，委其運送愷他命（Keta
    mine，即俗稱之Ｋ他命）返回嘉義市，進行分裝並持送予指
    定之人，代價為每公斤新臺幣（下同）五千元後，明知愷他
    命係屬毒品危害防制條例第二條第二項第三款規定之第三級
    毒品，不得運輸。竟仍應允之，而與董榮忠共同基於運輸第
    三級毒品之犯意聯絡，以其所有之0000000000號行動電話作
    為與董榮忠聯繫運輸愷他命之工具，並事先準備如附表編號
    ２、５至所示之物，以備運輸愷他命使用。嗣於九十八年
    十二月二十四日晚上，受董榮忠電話指示，與持用00000000
    00號行動電話，亦有共同運輸第三級毒品犯意聯絡之姓名年
    籍不詳成年女子聯繫後，駕駛不知情配偶張玟君所有車牌號
    碼0876－UL號自用小客車，前往國道一號高速公路彰化交流
    道附近之臺塑加油站前，自該不詳女子拿取以附表編號４所
    示之大塑膠袋裝，每袋重約二十公斤之愷他命四包後，載運
    返回嘉義市○○○街三三號二樓三０一室囤放，再以夾鍊袋
    將其中愷他命二袋分裝為四十包，每包重約一公斤。梁建中
    復承董榮忠指示，於同日晚上九、十時許，及翌日凌晨一時
    五十分許，駕駛前揭車輛至嘉義市○○○道高架橋旁及嘉義
    市○○路嘉義市農會特產品展售中心前，分別持交重約七公
    斤、二十公斤之愷他命，予董榮忠所指定不詳姓名之人。嗣
    於九十八年十二月二十五日上午十時三十分許，經法務部調
    查局嘉義調查站在嘉義市○○路一００號前遭拘獲，再於同
    日下午五時許，在嘉義市○○○街三三號二樓三０一室扣得
    如附表所示愷他命等物。而於偵查及審判中均自白上情。並
    供出查扣之愷他命係董榮忠所有，復指認董榮忠身分，協助
    嘉義調查站查獲董榮忠。
二、案經法務部調查局嘉義縣調查站、高雄市政府警察局移送暨
    嘉義市政府警察局第一分局報告臺灣嘉義地方法院檢察署檢
    察官偵查起訴。
    理    由
甲、程序方面：
    按被告以外之人於審判外之陳述，經當事人於審判程序同意
    作為證據，法院審酌該言詞陳述或書面陳述作成時之情況，
    認為適當者，亦得為證據。當事人、代理人或辯護人於法院
    調查證據時，知有第一百五十九條第一項不得為證據之情形
    ，而未於言詞辯論終結前聲明異議，視為有前項之同意，刑
    事訴訟法第一百五十九條之五定有明文。其第二項規定乃係
    基於證據資料愈豐富，愈有助於真實發現之理念，酌採當事
    人進行主義之證據處分權原則，並強化言詞辯論主義，透過
    當事人等到庭所為之法庭活動，在使訴訟程序順暢進行之要
    求下，承認傳聞證據於一定條件內，得具證據適格。此種「
    擬制同意」，因與同條第1項之明示同意有別，實務上常見
    當事人等係以「無異議」或「沒有意見」表示之，斯時倘該
    證據資料之性質，已經辯護人閱卷而知悉，或自起訴書之記
    載而了解，或偵、審中經檢察官、審判長、受命法官、受託
    法官告知，或被告逕為認罪答辯或有類似之作為、情況，即
    可認該相關人員於調查證據之時，知情而合於擬制同意之要
    件；而所謂「審酌該陳述作成時之情況，認為適當」者，係
    指依各該審判外供述證據製作當時之過程、內容、功能等情
    況，是否具備合法可信之適當性保障，加以綜合判斷而言；
    倘法院審酌結果，認為該等證據於作成時並無可信度明顯過
    低之情事者，即應認具有適當性，而具有證據能力。查本件
    業據被告梁建中為認罪答辯，且經原審及本院提示認定事實
    所援引具傳聞性質之言詞或書面證據，當事人及辯護人均表
    示對於證據能力無意見（見一審卷第三十四至三十七頁、本
    院卷第五十二至五十四頁），亦未於本案言詞辯論終結前關
    於證據能力聲明異議，審酌該等審判外陳述作成當時之過程
    、內容、功能等情況綜合判斷，並無違法取得之情形，認具
    備合法可信之適當性保障，且與待證事實具有關聯性而具證
    據能力，得採為認定事實之基礎。
乙、實體方面：
一、上開犯罪事實迭據被告梁建中於偵查中、原審及本院審理時
    供承不諱（見九十八年度偵字第九五九五號卷《下稱偵查卷
    》第二十六、二十七頁、一審卷第六十五頁、本院卷第五十
    一頁反面），並有通訊監察作業報告表（譯文）、車號查詢
    汽車車籍資料、董榮忠入出境資料各一份、搜索現場照片共
    十張、原審檢視查獲物品照片十五張附卷（見聲拘卷第二至
    六頁、偵查卷第六十三、六十四、二十一至二十二頁、一審
    卷第五十二、六十九至七十七頁）、及附表編號２至所示
    運輸愷他命所用或預備之物扣案可憑。且扣案附表編號１所
    示結晶物三十五包經鑑驗結果，確屬愷他命成分（合計淨重
    約52.0082公斤，驗餘淨重約52.0081公斤，純度93.46％，
    合計純質淨重約48.60686公斤），亦有法務部調查局99年1
    月27日調科壹字第09900038960號鑑定書在卷可資佐證（見
    偵查卷第六十四頁），而其中毛重10.2公克愷他命一包，雖
    係被告供己施用，然亦係由該次運輸之愷他命中取出乙節，
    亦經被告供述在卷（見一審卷第六十四至六十五頁），是該
    小包愷他命亦屬被告所運輸之愷他命無誤，足證被告自白洵
    與事實相符。本件事證明確，被告犯行堪以認定。
二、查愷他命係毒品危害防制條例第二條第二項第三款規定之第
    三級毒品，被告竟非法運輸愷他命。核其所為，係犯毒品危
    害防制條例第四條第三項運輸第三級毒品罪。其為運輸而持
    有第三級毒品之低度行為，應為運輸之高度行為所吸收，不
    另論以持有罪。其與董榮忠及該不詳女子間，互有犯意聯絡
    及行為分擔，為共同正犯。被告於偵查及審判中均自白上開
    運輸愷他命犯行，應依毒品危害防制條例第十七條第二項規
    定減輕其刑。又本院參酌其上訴理由，特別函請法務部調查
    局嘉義縣調查站查明該站是否因本案被告梁建中供出毒品來
    源，而查獲其他正犯或共犯？經該站函覆：「二本站於98年
    12月間對梁建中所持用之0000000000行動電話執行通訊監察
    時偵知，某身分不詳之台籍男子以大陸手機聯繫梁建中表示
    ，將於12月下旬走私一批數量不明之第三級毒品愷他命來台
    ，俟走私入台後將再次聯絡運輸細節。該匿居大陸之台籍男
    子於98年12月23日晚間再次聯繫梁某表示愷他命巳走私入台
    ，指示梁某即刻聯繫某身分不明之女子取貨，並於12月24日
    駕車前往彰化地區取回愷他命一批後返回嘉義市租屋處分裝
    ，嗣後本站於12月25日前往梁某租屋處搜索並查扣愷他命毒
    品共毛重53公斤。該身分不詳之台籍男子使用大陸手機門號
    ，無法透過國內電信業者查知申登資料，遂無從清查渠身分
    。三梁建中於本站98年12月26日第一次對渠製作之調查筆錄
    中，即坦稱本站查扣之53公斤愷他命係綽號『阿忠』所有，
    『阿忠』指示代為運送保管持有。梁某復於99年4月6日第二
    次調查筆錄中，主動要求指認指示渠運輸愷他命毒品之台籍
    男子，本站遂依渠提供之相關資訊，進行戶役政資料比對，
    清查出可能符合身分之嘉義縣籍男子董榮忠，本站再以『指
    認犯罪嫌疑人紀錄表』及『董榮忠之國民身分證影像資料』
    予梁某指認，遂確認指示渠運輸愷他命毒品之綽號『阿忠』
    之男子為董榮忠，協助本站查知本案之共同正犯即為董榮忠
    。」（見本院卷第三十四、三十五頁），乃依毒品危害防制
    條例第十七條第一項規定遞予減輕其刑。
三、原審以被告罪證明確，因予論罪科刑，固非無見。惟原判決
    未就被告供出毒品來源，而查獲其他正犯或共犯部分，詳為
    調查，並依毒品危害防制條例第十七條第一項規定減輕其刑
    ，洵有未洽。被告上訴意旨，執此指摘原判決不當，為有理
    由，應由本院撤銷改判。爰審酌被告有酒後駕車公共危險前
    科，高中畢業之教育程度，不思循正途賺取金錢，運輸愷他
    命牟利，所運輸愷他命重達八十公斤，數量龐大，暨已婚，
    有一小孩，與父母、妻小同住，從事塑膠射出工作，生活安
    定，及自始坦承犯行，配合檢察官追查其他共犯，檢察官求
    刑有期徒刑二年八月等一切情狀，量處有期徒刑三年。
四、按「毒品危害防制條例第二條第二項規定，毒品依其成癮性
    、濫用性及對社會危害性分為四級，並就製造、運輸、販賣
    、意圖販賣而持有、以非法方法使人施用、引誘他人施用及
    轉讓不同品項之毒品等行為，分別定其處罰。至施用或持有
    第三、四級毒品，因其可罰性較低，故未設處罰之規定，僅
    就施用或持有第一、二級毒品科以刑罰。惟鑑於第三、四級
    毒品均係管制藥品，特於同條例第十一條之一明定無正當理
    由，不得擅自持有；第十八條第一項中段復規定查獲之第三
    、四級毒品，無正當理由而擅自持有者，沒入銷燬之。從而
    ，依同條例第十八條第一項中段應沒入銷燬之毒品，專指查
    獲施用、持有第三、四級毒品而言；倘係查獲製造、運輸、
    販賣、意圖販賣而持有、以非法方法使人施用、引誘他人施
    用或轉讓第三、四級毒品，既屬同條例相關法條明文規定處
    罰之犯罪行為，即非該條項應依行政程序沒入銷燬之範圍。
    又同條例第十九條第一項所定「供犯罪所用或因犯罪所得之
    物」，係指犯第四條至第九條、第十二條、第十三條或第十
    四條第一項、第二項之罪所用或所得之物，不包括毒品本身
    在內，是尚不得援用此項規定為第三、四級毒品之沒收依據
    。以犯第四條第三項販賣第三級毒品罪為例，第三級毒品本
    身為其販賣之標的，非屬供「販賣第三級毒品所用之物」；
    必係遂行販賣該毒品使用之物，始屬「供犯罪（犯第四條第
    三項之販賣第三級毒品罪）所用之物」，其理至明。又同條
    例對於查獲之製造、運輸、販賣、意圖販賣而持有、以非法
    方法使人施用、引誘他人施用及轉讓第三、四級毒品之沒收
    ，並無特別規定，如其行為已構成犯罪，則該毒品即屬不受
    法律保護之違禁物，應回歸刑法之適用，依刑法第三十八條
    第一項第一款之規定沒收之。」（最高法院九十八年度台上
    字第六一一七號判決意旨參照）。本件扣案附表編號１所示
    之愷他命，係屬違禁物，依刑法第三十八條第一項第一款規
    定宣告沒收。外包裝袋，其中編號３所示10.2公克部分，係
    被告由所運輸之愷他命中分裝出供己施用，其外包裝袋與運
    輸愷他命犯行無關，而係被告所有供持有第三級毒品純質淨
    重二十公克以上犯行所用，應依刑法第三十八條第一項第二
    款規定宣告沒收；其他如編號２所示三十四包部分，均具防
    止內容物裸露、逸出及潮濕功能，與編號４、５、８、９、
    １０、所示之大塑膠袋、彩色提袋（編號A、B、C、D）、湯
    匙、漏斗、電子秤（大）、0000000000號行動電話（含SIM
    卡）等物，係被告或共同正犯董榮忠所有供運輸上開毒品所
    用之物，為被告供承在卷（見一審卷第六十四頁），依毒品
    危害防制條例第十九條第一項規定宣告沒收。編號６、７、
    、所示之彩色提袋（編號E、F）、夾鍊袋、電子秤（小
    ）、行動電話及SIM卡等物，係被告所有供運輸上開毒品預
    備之物，應依刑法第三十八條第一項第二款規定宣告沒收。
    至因鑑驗使用而耗失之愷他命既已滅失，無庸宣告沒收。另
    共同正犯董榮忠及該不詳女子所使用之上開行動電話，並無
    積極證據證明係被告、董榮忠或該不詳女子等人所有，乃不
    予宣告沒收。扣案編號至物品，無證據證明係被告或共
    同正犯供犯罪所用、預備或所得之物，復非違禁物，亦不予
    宣告沒收。
據上論斷，應依刑事訴訟法第三百六十九條第一項前段、第三百
六十四條、第二百九十九條第一項前段，毒品危害防制條例第四
條第三項、第十七條第一項、第二項、第十九條第一項，刑法第
十一條、第二十八條、第三十八條第一項第一款、第二款，判決
如主文。
本案經檢察官劉得鉦到庭執行職務。
中    華    民    國    100   年    5     月     25   日
                  刑事第一庭審判長法官  茆  臺  雲
                                  法官  王  明  宏
                                  法官  蔡  長  林
以上正本證明與原本無異。
如不服本判決應於收受送達後10日內向本院提出上訴書狀，其未
敘述上訴理由者，並得於提起上訴後10日內向本院補提理由書（
均須按他造當事人之人數附繕本）「切勿逕送上級法院」。
                                書記官  李  培  薇
中    華    民    國    100   年    5     月     25   日
附錄本案論罪科刑法條全文：
毒品危害防制條例第四條第三項：
  製造、運輸、販賣第三級毒品者，處五年以上有期徒刑，得併
科新臺幣七百萬元以下罰金。
毒品危害防制條例第十七條：
  犯第四條至第八條、第十條或第十一條之罪，供出毒品來源，
因而查獲其他正犯或共犯者，減輕或免除其刑。
  犯第四條至第八條之罪於偵查及審判中均自白者，減輕其刑。
附表：
┌──┬────┬─────┬──────────┬──────┐
│編號│ 物  品 │  數  量  │  所 有 人 暨 用 途 │ 沒收之依據 │
├──┼────┼─────┼──────────┼──────┤
│ １ │愷他命  │35包（毛重│董榮忠所有，所查獲運│刑法第38條第│
│    │        │分別為：10│輸之第三級毒品      │1項第1款    │
│    │        │.2公克1包 │                    │            │
│    │        │、19.8公斤│                    │            │
│    │        │1包、1.01 │                    │            │
│    │        │公斤30包、│                    │            │
│    │        │0.86公斤1 │                    │            │
│    │        │包、0.88公│                    │            │
│    │        │斤2包，合 │                    │            │
│    │        │計淨重約52│                    │            │
│    │        │.0082公斤 │                    │            │
│    │        │，合計驗餘│                    │            │
│    │        │淨重約52.0│                    │            │
│    │        │081公斤， │                    │            │
│    │        │純度93.46 │                    │            │
│    │        │％，合計純│                    │            │
│    │        │質淨重約48│                    │            │
│    │        │.60686公斤│                    │            │
│    │        │）        │                    │            │
├──┼────┼─────┼──────────┼──────┤
│ ２ │上開毒品│共34個    │被告或董榮忠所有，用│毒品危害防制│
│    │之外包裝│          │以直接盛裝上開愷他命│條例第19條第│
│    │袋（除編│          │，係供運輸第三級毒品│1項         │
│    │號3外） │          │所用之物            │            │
├──┼────┼─────┼──────────┼──────┤
│ ３ │該10.2公│1個       │被告所有，用以直接盛│刑法第38條第│
│    │克愷他命│          │裝該10.2愷他命，係供│1項第2款    │
│    │之外包裝│          │持有第三級毒品所用之│            │
│    │袋      │          │物                  │            │
├──┼────┼─────┼──────────┼──────┤
│ ４ │大塑膠袋│1個       │董榮忠所有，用以盛裝│毒品危害防制│
│    │        │          │上開運輸之所有愷他命│條例第19條第│
│    │        │          │，係供運輸第三級毒品│1項         │
│    │        │          │所用之物            │            │
├──┼────┼─────┼──────────┼──────┤
│ ５ │彩色提袋│4個（編號A│被告所有，用以盛裝上│毒品危害防制│
│    │        │、B、C、D │開運輸之愷他命，係供│條例第19條第│
│    │        │，詳見本院│運輸第三級毒品所用之│1項         │
│    │        │訴字卷第69│物                  │            │
│    │        │頁至第71頁│                    │            │
│    │        │採證照片）│                    │            │
├──┼────┼─────┼──────────┼──────┤
│ ６ │彩色提袋│2個（編號E│被告所有，預備用以盛│刑法第38條第│
│    │        │、F，詳見 │裝上開運輸之愷他命，│1項第2款    │
│    │        │本院訴字卷│係供運輸第三級毒品預│            │
│    │        │第76頁至第│備之物              │            │
│    │        │77頁採證照│                    │            │
│    │        │片）      │                    │            │
├──┼────┼─────┼──────────┼──────┤
│ ７ │夾鍊袋  │共63個    │被告所有，預備用以盛│刑法第38條第│
│    │        │          │裝上開運輸之愷他命，│1項第2款    │
│    │        │          │係供運輸第三級毒品預│            │
│    │        │          │備之物              │            │
├──┼────┼─────┼──────────┼──────┤
│ ８ │湯匙    │1支       │被告所有，用以分裝上│毒品危害防制│
│    │        │          │開運輸之愷他命，係供│條例第19條第│
│    │        │          │運輸第三級毒品所用之│1項         │
│    │        │          │物                  │            │
├──┼────┼─────┼──────────┼──────┤
│ ９ │漏斗    │2個       │被告所有，用以分裝上│毒品危害防制│
│    │        │          │開運輸之愷他命，係供│條例第19條第│
│    │        │          │運輸第三級毒品所用之│1項         │
│    │        │          │物                  │            │
├──┼────┼─────┼──────────┼──────┤
│ １０ │電子秤（│1臺       │被告所有，用以分裝上│毒品危害防制│
│    │大）    │          │開運輸之愷他命，係供│條例第19條第│
│    │        │          │運輸第三級毒品所用之│1項         │
│    │        │          │物                  │            │
├──┼────┼─────┼──────────┼──────┤
│  │電子秤（│1臺       │被告所有，預備用以盛│刑法第38條第│
│    │小）    │          │裝上開運輸之愷他命，│1項第2款    │
│    │        │          │係供運輸第三級毒品預│            │
│    │        │          │備之物              │            │
├──┼────┼─────┼──────────┼──────┤
│  │00000000│1具（含SIM│被告所有，用以聯絡運│毒品危害防制│
│    │81號行動│卡1張）   │輸上開愷他命，係供運│條例第19條第│
│    │電話    │          │輸第三級毒品所用之物│1項         │
├──┼────┼─────┼──────────┼──────┤
│  │行動電話│扣案除編號│被告所有，預備用以盛│刑法第38條第│
│    │及SIM卡 │11、13行動│裝上開運輸之愷他命，│1項第2款    │
│    │        │電話（含SI│係供運輸第三級毒品預│            │
│    │        │M卡）外之6│備之物              │            │
│    │        │具行動電話│                    │            │
│    │        │（各含SIM │                    │            │
│    │        │卡1張）及 │                    │            │
│    │        │另SIM卡2張│                    │            │
├──┼────┼─────┼──────────┼──────┤
│  │00000000│各1具（各 │被告所有，供己日常使│與本件運輸毒│
│    │41、0981│含SIM卡1張│用之物              │品無關，不予│
│    │205255號│）        │                    │宣告沒收    │
│    │行動電話│          │                    │            │
├──┼────┼─────┼──────────┼──────┤
│  │房屋租賃│1份       │被告所有，承租房屋所│與本件運輸毒│
│    │契約書  │          │簽立之契約書        │品無關，不予│
│    │        │          │                    │宣告沒收    │
├──┼────┼─────┼──────────┼──────┤
│  │鑰匙    │4支       │被告所有，上開所承租│與本件運輸毒│
│    │        │          │房屋之鑰匙          │品無關，不予│
│    │        │          │                    │宣告沒收    │
├──┼────┼─────┼──────────┼──────┤
│  │鍊條鎖  │1個       │被告所有，日常使用之│與本件運輸毒│
│    │        │          │物                  │品無關，不予│
│    │        │          │                    │宣告沒收    │
└──┴────┴─────┴──────────┴──────┘